臺灣高雄地方法院民事判決　　　　　　 99年度簡上字第225號
上　訴　人　曾承軒
訴訟代理人　康進益律師
被上訴人　　王類
上列當事人間請求給付買賣價金事件，上訴人對於民國99年4 月
29 日本院岡山簡易庭98年度岡簡字第167號第一審判決提起上訴
，並減縮聲明，本院民國99年12月30日言詞辯論終結，判決如下
：
    主  文
原判決關於駁回上訴人後開第二項之訴部分，暨該部分訴訟費用
之裁判廢棄。
被上訴人應給付上訴人新臺幣捌萬玖仟柒佰陸拾貳元，及自民國
九十八年五月二十二日起至清償日止，按週年利率百分之五計算
之利息。
其餘上訴駁回。
第一（除確定部分外）、二審訴訟費用由被上訴人負擔十分之九
，餘由上訴人負擔。
    事實及理由
壹、程序部分：
    按對於簡易程式之第一審裁判，得上訴或抗告於管轄之地方
    法院，其審判以合議行之。當事人於前項上訴程式，為訴之
    變更、追加或提起反訴，致應適用通常訴訟程式者，不得為
    之。第一項之上訴及抗告程式，準用第434 條第1 項、第43
    4 條之1 及第3 編第1 章、第4 編之規定；訴之變更或追加
    ，非經他造同意，不得為之。但第255 條第1 項第2 款至第
    6 款情形，不在此限；訴狀送達後，原告不得將原訴變更或
    追加他訴。但擴張或減縮應受判決事項之聲明者，不在此限
    ，民事訴訟法第436 條之1 、第446 條第1 項及第255 條第
    1 項第3 款分別定有明文。經查，本件上訴人原上訴聲明為
    ：(一)原判決廢棄。(二)被上訴人應給付上訴人新台幣（下同）
    256,900 元，及自民國98年5 月22日起至清償日止，按週年
    利率5%計算之利息。嗣於99年8 月3 日具狀變更聲明為：(一)
    原判決廢棄。(二)被上訴人應給付上訴人98,398元，及自98年
    5 月22日起至清償日止，按週年利率5%計算之利息，核屬減
    縮應受判決事項之聲明，揆諸上開規定，尚無不符，應予准
    許，先予敘明。
貳：實體部分：
一、上訴人起訴主張：伊於民國97年2 月20日將所有車牌號碼00
    26－XL號（國瑞CAMRY-L2.4，登記於上訴人配偶曾余麗湄名
    下，96年12月28日核發行車執照）之自用小客車一輛（下稱
    系爭車輛），委由被上訴人加裝前後倒車影像顯示器及超速
    測速器（下稱系爭配備），合計共支出18,000元。惟因被上
    訴人違背正常工法，直接由電瓶配線，缺乏正確之線路保護
    措施，致97年7 月21日晚間7 時許，上訴人駕駛系爭車輛準
    備外出時，旋發生右前方擋風玻璃下方冷氣孔冒出黑煙、快
    速起火燃燒之意外，經上訴人打開右前座之置物箱檢查得知
    ，係因被上訴人所裝置之前後倒車影像顯示器冒出黑煙、燃
    燒所引起，幸經上訴人奮力提水撲滅、始未釀成更大災害，
    然已造成系爭車輛部分設施毀壞，計支出修復費用共
    138,000 元，及上訴人所裝置前後倒車影像顯示器、超速測
    速器損壞之損失18,000元，又上訴人因系爭車輛失火燃燒時
    正在車上，吸入大量戴奧辛燃燒廢棄物，不僅導致身體不適
    ，且造成心理極大驚悚，精神上確受有巨大苦痛，被上訴人
    即應賠償上訴人精神上損害100,000 元，合計受有損害
    256,900 元，為此，爰依債務不履行之法律關係，請求被上
    訴人賠償上揭損害等語。並於原審聲明：(一)被上訴人應給付
    上訴人256,900 元，及自起訴狀繕本送達被上訴人之翌日（
    即98年5 月22日）起至清償日止，按週年利率5%計算之法定
    遲延利息。(二)願供擔保，請准宣告假執行。
二、被上訴人則以：被上訴人所裝置之系爭配備，於系爭車輛起
    火前約1 個月即已自車上全部拆除，由上訴人保管，系爭配
    備之設置與系爭車輛起火燃燒並無關係，至為顯然；又爭車
    輛起火原因很多，如螞蟻、壁虎、蟑螂等物爬入正負電壓開
    關、電磁開關、電扇、馬達等電器內，或煙蒂、化學藥物、
    硫璜、燐質等物一碰即會起火，無從證明系爭車輛著火係被
    上訴人所造成等語。並於原審聲明：上訴人之訴駁回。
三、原審為上訴人敗訴之判決，上訴人不服提起上訴，於本院聲
    明：(一)原判決廢棄。(二)被上訴人應給付上訴人98,398元，及
    自98年5 月22日起至清償日止按週年利率5%計算之利息（原
    審駁回上訴人全部之請求，上訴人於本院減縮請求部分，應
    已確定）。被上訴人則聲明：上訴駁回。
四、兩造不爭執事項：
  (一)上訴人於97年2 月20日將其所有車牌號碼：0026-XL 號自用
    小客車，委由被上訴人裝置系爭配備，合計支出18,000元。
  (二)系爭車輛於97年7 月21日晚間7 時許，發生右前方擋風玻璃
    下方冷氣孔冒出黑煙、起火燃燒之意外，造成系爭車輛部分
    設施毀壞。
五、本件之爭點：
  (一)系爭配備於97年7 月21日發生起火燃燒事故前，是否已自系
    爭車輛拆除？
  (二)系爭車輛起火是否肇因於被上訴人裝設系爭配備時，違背正
    常工法、缺乏正確之線路保護措施所致？
六、得心證之理由：
  (一)上訴人主張被上訴人因系爭配備裝置不當，致系爭車輛於97
    年7 月21日發生起火燃燒事故乙節，為被上訴人所否認，被
    上訴人並辯以：系爭配備於97年7 月21日發生起火燃燒事故
    前1 個月，即已自系爭車輛拆除云云。經查：
    1.證人曾進睿於本院證稱：上訴人即我父親有將車輛交給被
      上訴人加裝前、後倒車顯影系統、雷達測速器，安裝的時
      候我在旁邊看，系爭車輛起火時，前、後倒車顯影系統、
      雷達測速器都仍裝在車上，系爭車輛著火當天，上訴人打
      電話給被上訴人後，被上訴人和他兒子當天晚上就來我家
      拆除系爭配備，我有看到他們來拆系爭設備等語（見本院
      卷第75至71頁），及證人潘駿騰於本院證稱：系爭車輛發
      生火燒後2 、3 日，我曾到上訴人家中為系爭車輛接電，
      我有看到其他的電路，上訴人說這是測速器的線路，上訴
      人還問我測速器會不會漏電等語（見本院卷第56至57頁）
      ，則倘系爭配備已於系爭車輛發生火燒前1 個月拆除，證
      人曾進睿豈可能於火燒後目賭被上訴人拆除系爭配備，且
      證人潘駿騰於火燒發生後，亦目睹系爭配備之測速器線路
      仍裝置於系爭車輛上？足見，系爭車輛於火燒發生之際，
      系爭配備仍裝設於系爭車輛上，堪以認定。被上訴人辯稱
      ：其所裝置之系爭配備，於系爭車輛起火前約1 個月即已
      全部自車上拆除云云，難以憑採。
    2.再參以系爭車輛著火後，兩造曾協調相關賠償事宜，被上
      訴人未曾提及系爭配備於車輛著火前即已拆除乙節，業據
      證人林登男於本院證稱：我在系爭車輛上有看過系爭配備
      ，球形監視器裝在保險桿下方，螢幕放在助手席置物箱，
      因為我是兩造的朋支，是我介紹被上訴人為上訴人裝系爭
      設備，火災事故發生後，我有與兩造一起協調，協調時兩
      造均未提及系爭配備於火燒發生前已拆除等語（見本院卷
      第54至55頁），及證人曾裕雄於本院證稱：系爭車輛火燒
      後，上訴人告訴我此事，我與上訴人及林登男一起去被上
      訴人那裡拿回系爭配備，並請上訴人說明車子為何著火，
      當天與被上訴人洽談過程，被上訴人並未提到系爭配備在
      車輛著火前已經拆除，被上訴人只是一直強調系爭配備沒
      有問題等語（見本院卷第73至74頁），倘系爭配備於系爭
      車輛火燒發生前即已拆除，系爭車輛著火之原因，即與系
      爭配備之設置並無任何關聯性，被上訴人自無需負任何賠
      償責任，被上訴人於協調程序中，豈可能未積極主張於系
      爭車輛著火前，已將系爭設備拆除之事，此顯已常情有違
      ，益徵被上訴人前開所辯，係屬卸詞，難以採信。
  (二)系爭車輛起火是否肇因於被上訴人裝設系爭配備時，違背正
    常工法、缺乏正確之線路保護措施所致？
    1.證人陳文全於本院審理時證稱：我於97年間是高都汽車岡
      山廠廠長，現在是北高雄副廠長，上訴人曾委託我們修理
      火燒車輛，汽車服務廠對這種事情比較謹慎檢查，當時看
      到委託人車輛進來的時候，有異常現象，燒損部分之前有
      改裝的現象，針對附近電路系統著火原因作檢查，判斷不
      是車子本身因素，而是外來因素產生，依調查報告顯示研
      判起火點在右側地毯前方與擋火牆接合處往上延燒，所以
      燒損均在鼓風機右半部，車子進廠的時候，車子的燒損部
      分已經被破壞，車主有向被上訴人要回鏡頭等物請服務廠
      判定，從線路上可以看出該線路有短路、燒損現象，所以
      若發生著火時東西裝在車上，可能就是此東西引起，一般
      來講若是外來因素延燒電線，線頭不會有黑色的產生，本
      件扣案線頭有黑色短路痕跡，應該不是外來因素產生，應
      該是安裝有問題，該電線本身短路所造成，若是安裝的東
      西短路會整條電線都有過載現象，本件電線整條都有過載
      而薰黑現象等語（見本院卷第75至78頁），復有車輛起火
      燃燒調查報告在卷可證（見原審卷第8 至14頁），顯見系
      爭車輛著火係因系爭配備之裝置不當所致，至為明確。
    2.至前開調查報告雖記載：「車主有自行在外面的廠家加前
      、後倒車顯影系統（非公司正廠配備），車主陳述於事發
      前1 個月已拆除」等語（見原審卷第9 頁），惟證人曾進
      睿於本院證稱：我有聽到被上訴人有跟上訴人說：「要跟
      高都汽車說：『加裝前、後倒車顯影系統、雷達測速器著
      火前已經拆除才可以』等語（見本院卷第71頁），且據證
      人陳文全於本院證稱：若是本件是加裝前、後倒車顯影系
      統所造成的著火，高都汽車不保固，車主可能為了要求公
      司提供保固，會講非事實的東西等語（見本院卷第75頁）
      ，顯見前開報告記載系爭配備已於事發前1 個月拆除乙節
      ，應係上訴人為爭取高都汽車保固所為之不實陳述，核與
      事實不符，尚不得據此為有利於被上訴人之認定。
  (三)按因可歸責於債務人之事由，致為不完全給付者，債權人得
    依關於給付遲延或給付不能之規定行使其權利。因不完全給
    付而生前項以外之損害者，債權人並得請求賠償。因可歸責
    於債務人之事由，致給付不能者，債權人得請求賠償損害。
    民法第227 條、第226 條第1 項定有明文。本件系爭車輛起
    火係肇因於被上訴人裝設系爭配備不當所致，業已前述，上
    訴人得請求損害賠償之範圍，分述如下：
    1.汽車修護費用80,398元部分：
      (1)不法毀損他人之物者，被害人得請求賠償其物因毀損所
        減少之價額，民法第196 條分別定有明文。復按物被毀
        損時，被害人除得依民法第196 條請求賠償外，並不排
        除民法第213 條至第215 條之適用，依民法第196 條請
        求賠償物被毀損所減少之價額，得以修復費用為估定之
        標準，但以必要者為限（例如修理材料以新品換舊品，
        應予折舊），此有最高法院77年度第9 次民事庭會議決
        議可資參照。
      (2)上訴人因系爭車輛著火，支出修護費用合計80,398元，
        包含工資7,000 元，零件73,398元，有高都汽車股份有
        限公司工作傳票可證（見本院卷第83頁）。復依行政院
        所頒固定資產耐用年數表及固定資產折舊率之規定，自
        用小客車之耐用年數為5 年，依平均法每年折舊千分之
        200 ，並參酌營利事業所得稅查核準則第95條第6 項規
        定「固定資產提列折舊採用平均法或定率遞減法者，以
        1 年為計算單位，其使用未滿1 年者，按實際使用之月
        數相當於全年之比例計算之，不滿1 月者，以1 月計」
        ，查系爭車輛於96年12月28日核發汽車行車執照，於本
        件火燒事故發生時，已使用7 個月，此有行車執照在卷
        可稽（原審卷第161 頁），是系爭車輛尚未逾5 年耐用
        年限，依上開說明，其修理時零件部分之折舊額為7,13
        6 元【其計算方式為：殘價＝取得成本÷（耐用年數＋
        1 ）即73,398÷（5 ＋1 ）＝12,233元；折舊額＝（取
        得成本－殘價）×折舊率×年數｛計算式：（73,398
        －12,233）×0.2 ×7 ÷12＝7,136 （小數點以下四捨
        五入）】，是本件被上訴人所受損害經扣除折舊後，所
        得請求之零件修理費為66,262元（計算式：73,398－7,
        13 6＝66,262），加計工資7,000 元，總計共73,262元
        （計算式：66,262＋7,000 ＝73,262），是本件被上訴
        應賠償之維修費用共計73,262元。
    2.系爭設備18,000元部分：系爭設備係97年2 月20日安裝，
      於97年7 月21日起火毀損，自仍應依前開標準扣除折舊，
      俾避免上訴人因系爭設備毀損而獲得不當利益，復依行政
      院所頒固定資產耐用年數表及固定資產折舊率之規定，系
      爭設備之耐用年數為5 年，依平均法每年折舊千分之200
      ，並參酌營利事業所得稅查核準則第95條第6 項規定「固
      定資產提列折舊採用平均法或定率遞減法者，以1 年為計
      算單位，其使用未滿1 年者，按實際使用之月數相當於全
      年之比例計算之，不滿1 月者，以1 月計」，依上開說明
      ，其折舊額為1,500 【其計算方式為：殘價＝取得成本÷
      （耐用年數＋1 ）即18,000÷（5 ＋1 ）＝3,000 元；折
      舊額＝（取得成本－殘價）×折舊率×年數｛計算式：（
      18,000－3,000 ）×0.2 ×6 ÷12＝1,500 】，是本件上
      訴人系爭配備所受損害經扣除折舊後，所得請求之金額為
      16,500元（計算式：18,000－1,500 ＝16,500）。
    3.綜上，原告共受有損害89,762元（計算式：73,262＋16,5
      00＝89,762）。
七、綜上所述，上訴人本於債務不履行不完全給付之法律關係，
    請求被上訴人給付89,762元，及自起訴狀繕本送達翌日即98
    年5 月22日起至清償日止，按週年利率5%計算之利息，為有
    理由，應予准許；逾此範圍之請求，為無理由，應予駁回。
    原審就上開應准許部分，為上訴人敗訴之判決，尚有未洽，
    上訴意旨求予廢棄改判，為有理由，爰由本院予以廢棄改判
    如主文第2 項所示。至上訴人之請求不應准許部分，原判決
    為上訴人敗訴之判決，經核於法並無不合，上訴人求予廢棄
    改判，為無理由，應駁回其上訴。
八、據上論結，本件上訴為一部有理由，一部無理由，依民事訴
    訟法第436 條之1 第3 項、第450 條、第449 條第1 項、第
    79條、第463 條，判決如主文。
中　　華　　民　　國　 100　　年　　1 　　月　　13　　日
                  民事第三庭   審判長法　官　朱玲瑤
                                     法　官　劉傑民
                                     法　官　洪能超
以上正本證明與原本無異。
本判決不得上訴。
中　　華　　民　　國　 100　　年　　1 　　月　　13　　日
                                     書記官  火秋予
